【裁判字號】    89,簡上,106
【裁判日期】    900328
【裁判案由】    公然侮辱
【裁判全文】
臺灣士林地方法院刑事判決                       八十九年度簡上字第一六號
    上  訴  人  丁○○
    即  被  告
右列上訴人因公然侮辱案件，不服本院八十九簡字第六六六號中華民國八十九年八月
二十八日第一審判決（聲請案號：八十八年度偵字第一二三一三號），提起上訴，本
院管轄之第二審合議庭判決如左：
    主  文
原判決撤銷。
丁○○以強暴公然侮辱人，處有期徒刑參月，如易科罰金，以參佰元折算壹日。
    事  實
一、丁○○為台北縣汐止市竟成文理補習班負責人，於民國八十八年九月二十三日下
    午二時三十分許，因就讀台北縣北峰國小二年級學生陳柏瑋，被級任老師丙○○
    留在學校課後輔導，未至其開設之補習班作功課，乃前去北峰國小二年六班教室
    找老師丙○○理論，二人溝通未果，丁○○竟公然於該校二年六班教室窗口外以
    「沒愛心、不適任的老師」等語辱罵丙○○，繼而於離教室不遠之總務處附近走
    廊出手掌摑丙○○，以此強暴方式公然侮辱丙○○。
二、案經丙○○訴由台灣士林地方法院檢察署檢察官偵查聲請簡易判決處刑。
    理  由
一、訊據被告丁○○固不否認有說過「沒愛心、不適任之老師」等語之事實，惟矢口
    否認有辱罵及掌摑丙○○之犯行，辯稱他沒有罵告訴人丙○○，僅是陳述事實，
    是告訴人拉著他左手臂不讓他走，他才用右手往後甩到告訴人云云。然查：被告
    先以「沒愛心、不適任之老師」等語辱罵告訴人繼而在總務處附近走廊出手掌摑
    告訴人之事實，業據告訴人指訴歷歷，核與證人己○○、戊○○、甲○○、乙○
    ○於偵查及本院調查時證述情節相符（八十八年度他字第一三八九號卷第十一頁
    、第十七頁背面、第十八頁、本院八十九年一月五日訊問筆錄）。被告雖辯稱僅
    係陳述事實云云，然其並未提出具體事證，即在告訴人任職之學校空言公然辱罵
    告訴人沒愛心、不適任，已對告訴人之人格造成侮辱，又其雖辯稱係因告訴人拉
    住他左手臂不讓他走，他才用右手手背往後甩到告訴人云云。然若當時告訴人係
    拉住他左手背，應係以左手將告訴人甩開，何以被告會以右手？且告訴人係左臉
    臉頰遭掌摑，若被告係以右手往後甩開，應係揮到告訴人右臉，何以會揮到左臉
    ？是其所辯，均為事後飾卸之詞，不足採信，事證明確。其犯行洵堪認定，應依
    法論科。
二、核被告所為，係犯刑法第三百零九條第二項之以強暴公然侮辱罪，被告公然辱罵
    及掌摑告訴人，乃單一公然侮辱之行為接續，併此敘明。原審予以論罪科刑，固
    非無見，然按被告犯罪後，刑法第四十一條業已修正為「犯最重本刑為五年以下
    有期徒刑以下之罪，而受六個月以下有期徒刑或拘役之宣告，因身體、教育、職
    業、家庭之關係或其他正當事由，執行顯有困難者，得以一元以上三元以下折算
    一日，易科罰金。但確定因不執行所宣告之刑，難收矯正之效，或難以維持法秩
    序者，不在此限。併合處罰之數罪，均有前項情形，其應執行之刑逾六月者，亦
    同」，於九十年一月十日公布，同年一月十二日施行，是被告犯後法律已有變更
    ，比較新舊法，以修正後之刑法第四十一條第一項較有利於被告，應適用新法，
    諭知易科罰金之折算標準，原審未及比較新舊法律之適用，而適用修正前刑法第
    四十一條諭知易科罰金之折算標準，即有未洽，被告上訴意旨否認犯罪，指摘原
    判決不當，固無理由，但原判決既有可議，自應由本院予以撤銷改判。爰審酌被
    告因小孩問題與告訴人溝通未果而犯本罪之動機、以掌摑之強暴手段公然侮辱，
    犯罪時所受之刺激及其品性、生活狀況、智識程度、對告訴人人格所生之貶損，
    及犯罪後猶飾詞卸責之態度等一切情狀，量處如主文所示之刑，併諭知易科罰金
    折算標準。
據上論斷，應依刑事訴訟法第四百五十五條之一第一項、第三項、第三百六十九條第
一項前段、第三百六十四條、第二百九十九條第一項前段，刑法第二條第一項前段、
第三百零九條第二項、第四十一條第一項前段，罰金罰鍰提高標準條例第一條前段、
第二條，判決如主文。
本案經檢察官呂文忠到庭執行職務。
中    華    民    國      九十        年       三      月   二十八      日
                                  臺灣士林地方法院刑事第四庭
                                    審判長法  官 杜  惠  錦
                                          法  官 周  明  鴻
                                          法  官 藍  雅  清
右正本證明與原本無異。
如不服本判決，應於判決送達後十日內，向本院提出上訴狀。
                                          書記官 劉  韋  廷
中    華    民    國      九十        年       四      月       二      日
附錄本案論罪科刑法條全文
中華民國刑法第三百零九條
  公然侮辱人者，處拘役或三百元以下罰金。
  以強暴犯前項之罪者，處一年以下有期徒刑、拘役或五百元以下罰金。


司法院資訊處製作；財團法人民間司法改革基金會備份。
